【裁判字號】    92,交抗,151
【裁判日期】    920409
【裁判案由】    違反道路交通管理處罰條例
【裁判全文】
臺灣高等法院交通事件裁定                        九十二年度交抗字第一五一號
    抗  告  人
    即受處分人  甲○○
右抗告人因違反道路交通管理處罰條例案件，不服台灣台北地方法院中華民國九十二
年一月二日裁定（九十一年度交聲字第一二○○號；原處分案號：北監五字第四○－
○○三○一○九四三號），提起抗告，本院裁定如左：
    主  文
原裁定撤銷，發回台灣台北地方法院。
    理  由
一、本件原裁定意旨略以：異議人即受處分人甲○○於民國九十一年四月二十七日晚
    間七時二分許，駕駛車號ＤＦ－○八五○號自用小客車，行經台北縣金山鄉○○
    路、自強路設有燈光號誌管制之交岔路口，竟闖紅燈行駛，適為在該路段執勤之
    台北縣警察局金山分局警備隊員警李國弘發現，以受處分人有違反前揭道路交通
    管理處罰條例第五十三條規定之行為掣單逕行舉發，嗣受處分人於應到案日期前
    向原處分機關提出申訴，經原處分機關請舉發單位調查結果，仍認受處分人確有
    前述違規行為，原處分機關乃依前揭道路交通管理處罰條例第五十三條、第六十
    三條第一項第三款規定，於九十一年七月十九日以北監五字第四○－○○三○一
    ○九四三號裁決書裁處受處分人罰鍰二千七百元，併記違規點數三點。受處分人
    固不否認有於前述時間駕駛前述車號汽車，行經前述地點之事實，惟矢口否認有
    闖越紅燈之舉。然查右開事實業據證人即開單告發受處分人之員警李國弘於原審
    九十一年九月十八日調查時，以具結擔保其供述之真實性並在負擔偽證罪之心理
    處罰狀態下供稱：「當日我站在金山的加投路上執行交通勤務，在晚上將近九點
    時看到受處分人駕駛汽車闖紅燈，我就把他攔停開單舉發，他也把車輛停下來，
    他說他沒闖紅燈，當天沒有開紅單，回去才開的」等語，李國弘並於原審提示舉
    發地點現場圖之後結證稱：受處分人當日是駕車沿中山路由金山往基隆方向行駛
    ，自其當日值勤地點可以看到中山路、自強路口管制金山往基隆方向來車之交通
    號誌變換情形等語，有當日訊問筆錄可資參照。又經原審會同受處分人及證人李
    國弘親至舉發地點履勘，自李國弘當日值勤地點確可清楚看見台北縣金山鄉○○
    路、自強路交岔路口管制金山往基隆方向車輛之交通號誌變換情形，視線並無阻
    礙，有勘驗筆錄附卷可參，並有自李國弘值勤地點拍攝之現場照片在卷足憑。受
    處分人辯稱自舉發員警值勤地點無法清楚看見本件交岔路口交通號誌變換情形云
    云，難認屬實，並不足採。因認本件事證明確，受處分人之違規行為堪以認定。
    異議人之異議無理由，而裁定駁回其聲明異議等語，固無不合。
二、抗告人抗告意旨略以：
（一）原裁定所認定之違規時間錯誤：
    依台北縣政府警察局金山分局警備隊持發之北縣警交字第Ｃ00000000號舉發違反
    道路交通管理事件通知單所載，違規時間係九十一年四月二十七日二十時五十分
    ，且依原裁定理由三之（一）所載，開單告發之員警李國弘也供稱「我‧‧‧在
    晚上近九點時看到受處分人駕駛汽車闖紅燈‧‧‧」等語。但台北區監理所北監
    五字字第裁40--Ｃ00000000號違反道路交通管理事件裁決書及原裁定均認定違規
    時間係九十一年四月二十七日晚間七時二分。抗告人在先前之陳述書及聲明異議
    狀均有陳明抗告人行經台北縣金山鄉○○路、自強路路口時，係九十一年四月二
    十七日晚間七時二分。抗告人在先前之陳述書及聲明異議狀均有陳明抗告人行經
    台北縣金山鄉○○路、自強路口時，係九十一年四月二十七日二十時五十分。就
    此時間點之極大差距（將近兩小時），舉發員警自承「當天沒有開紅單，回去才
    開的」，則是否因記憶失真而有張冠李戴之誤或台北區監理所在作業上有疏失，
    原裁定竟未詳查顯然有誤。
（二）原裁定就舉發違規地點未經詳查確認：
    依舉發通知單所載違規地點係「自強路、中興路口」。抗告人曾以電話向金山鄉
    公所查證，鄉公所人員告知沒有「中興路」。惟抗告人於履勘當日到現場一看，
    竟然有中興路，而且是與中山路垂直、與自強路平行對向，惟原裁定，台北區監
    理所的裁決書及金山分局金警交裁字第0910007323號函卻都認定是「中山路、自
    強路口」。是則，抗告人被舉發違規的地點到底在哪裡？自強路與中興路口如何
    形成路口？這是否更進一步顯示舉發員警的張冠李戴、台北區監理所的作業上疏
    失及原裁定調查過程與心證形成的草率粗糙，刑事訴訟法規定之嚴格程序竟是如
    此這般被準用？
（三）原裁定採認之員警執勤地點不合常理：
    抗告人在陳述書及聲明異議狀均有陳明當時員警執勤地點係在外線道靠近路邊的
    Ｂ點（見本案現場圖）。當抗告人駕車接近時，值勤員警才緩步走出，將抗告人
    攔停。但履勘當日原裁定採認之員警執勤地點卻是在道路中央，即內，外線道之
    分隔線上，這地點是非常不合理的，因為淡水往基隆方面的北部濱海快速道路的
    號誌為綠燈的時候（中山路的號誌為紅燈），則抗告人駕車通過時根本不會發生
    闖紅燈的事實，但當北部濱海快速道路的號誌為紅燈的時候，中山路的號誌卻為
    綠燈，在周末晚上，正處車流量大之時，員警豈能不顧中山路之來車站在該地點
    執勤，監看自強路口有無從北部濱海快速道路闖紅燈之來車，豈非太危險太不合
    理了嗎？實際上，履勘當時法官也覺得危險而問員警李國弘有無設路障攔檢，李
    國弘亦答稱「沒有」。因此，原裁定採認之員警值勤地點顯然不合常理，顯然悖
    於一般人之日常經驗法則。為此依法提起抗告等語。
三、經查本件依證人即開舉發單告發受處分人之警員李國弘所開具之舉發違反道路交
    通管理事件通知單上記載違規之時間為九十一年四月二十七日二十時五十分，違
    規之地點為「金山鄉○○路、中興路口」。惟查交通部公路總局北區○○○○○
    道路交通管理事件裁決書所記載違規之時間卻為九十一年四月二十七日十九時二
    分，違規地點則記載為：「金山中山路」。因二者所記載之違規時間相差甚多，
    而違規地點亦不相同。本件抗告人抗告意旨亦指稱伊曾以電話向金山鄉公所查證
    ，鄉公所人員告知沒有「中興路」，惟伊於履勘當日到現場一看，竟然有中興路
    ，而且是與中山路垂直、與自強路平行對向，原裁定及台北區監理所的裁決書及
    金山分局金警交裁字第0910007323號函卻都認定是「中山路、自強路口」，自強
    路與中興路口如何形成路口？自有疑問等語。其抗告非無理由，原處分機關所認
    定之違規時間、地點與警員所舉發之違規時間及地點既不相同，究竟原處分機關
    所認定之違規事實有無違誤？自應加以釐清。原審未察，據認抗告人之抗告無理
    由，而裁定駁回其聲明異議，容有未洽，應由本院將原裁定撤銷，發回原裁定法
    院詳察更為裁定。
四、據上論結，應依道路交通案件處理辦法第二十六條，道路交通管理處罰條例第八
    十九條，刑事訴訟法第四百十三條，裁定如主文。
中      華      民      國    九十二    年      四      月      九      日
                              台灣高等法院交通法庭
                                  審判長法  官  陳  正  雄
                                        法  官  許  宗  和
                                        法  官  許  錦  印
右正本證明與原本無異。
不得再抗告。
                                        書記官  楊  妙  恩
中      華      民      國    九十二    年      四      月     十一     日


司法院資訊處製作；財團法人民間司法改革基金會備份。
